# 签订一致行动人协议下的合并处理

提问人：sylviatizi 时间：2016-04-24 18:38:38
请教陈版@chenyiwei，签订一致行动人协议后，合并报表中（同一控制下企业合并）的相关抵消分录，即按照权益法对长投进行调整时是按照持股比例计算还是按照表决权比例计算？

回答人：chenyiwei
如果所签订的一致行动协议仅涉及表决权的安排（要求另外的一致行动参与方按照本方的意思在股东会、董事会上进行表决），但不涉及其他的利益安排（如保证其他一致行动参与方的投资本金安全和保底收益），则仍按照本方持股比例继续权益法核算和确定少数股权比例。

提问人：sylviatizi 时间：2016-04-25 11:25:46
再跟陈版确认下，我的理解是： 虽然持股比例不足50%，但是由于签订了一致行动人协议，则仍按照同一控制下企业合并的原则进行合并报表的账务处理，合并抵消分录进行长投权益法调整时，按持股比例进行计算。 碰到的实际案例情况是：由于少数股东增资而导致原母公司持股比例低于50%。但按照控制三要素来看，母公司仍对该子公司有控制权。此种情况以签订一致行动人是否可以实现并表以及以上述方式进行合并处理？

回答人：chenyiwei
如果“按照控制三要素来看，母公司仍对该子公司有控制权”，那么即使没有一致行动协议，也可以继续保持对子公司的控制。这时在合并报表层面的处理结果等同于不丧失控制权前提下部分处置子公司股权（权益性交易）。

提问人：zengfengxia 时间：2016-05-16 14:25:25
陈版，这种仅授予表决权不涉及其他利益安排的交易，与表决权相关的其他利益未相应转移，仅拥有了权力但未能享有相应的可变回报是否会影响对控制权的判断，或者获取的表决权可能被认为代理人权？

回答人：chenyiwei
结合准则规定的区分主要责任人和代理人的规定判断。比较重要的考虑因素是受托方自身所享有的权益比例以及据此享有或承担的被投资方可变回报的量级和可变动性是否重大。

提问人：zengfengxia 时间：2016-05-17 16:16:19
谢谢陈版回复！ 假设自然人甲直接持有A公司25%股权，通过B公司持有A公司15%股权，通过C公司持有A公司8%股权，通过D公司持有A公司7%股权，A公司剩余股权分散，BCD公司均为甲全资子公司 甲拟B公司为合并主体合并A公司，因此将其直接及间接持有的A公司股权表决权授予B公司形式，但无其他利益安排，此时能否仅以表决权授予认定B对A的控制？若不足以，至少还需要满足什么条件？

回答人：chenyiwei
这样的安排很难解释其有合理商业理由。为何不能做到责权利一致？为何CD所持有的A公司股权不集中到B？

提问人：zengfengxia 时间：2016-05-17 20:19:31
谢谢陈版回复，事实上是实际控制人自然人甲将其所有直接、间接持有的A公司表决权全部授予B公司，是不是说，这种仅授予表决权但无其他利益安排的情况下，若B原本持有的股权不够重大，合并A存在障碍？ 若需要消除障碍，至少还需要满足什么条件？

回答人：chenyiwei
建议直接转让股权，不要搞什么托管、表决权委托之类。这种交易很容易导致监管机构产生不好的联想。

提问人：nenhui 时间：2017-10-17 09:27:42
请教陈版：“但不涉及其他的利益安排（如保证其他一致行动参与方的投资本金安全和保底收益），则仍按照本方持股比例继续权益法核算和确定少数股权比例。”，其他的利益安排是一致行动人将被投资企业纳入合并的必要条件吗，这些利益安排包括哪些方面，准则有没有具体规定?
如果不涉及其他利益安排，是否可以纳入合并范围?

回答人：chenyiwei
不一定，结合具体案例情况分析。但不赞同采用在持股比例很低的情况下，仅仅依据一致行动协议、表决权委托协议等方式集中表决权实现并表的做法。